# 向非控股股东购买公司形成的企业合并

提问人：banqi 时间：2010-09-29 15:00:30
A公司向持有其30%的股东购买了B公司100%的股权。那么这项合并产生的商誉/负商誉应当如何处理？公司采用了IFRS编制其财务报告。 我的问题如下： 1 。如果持有其30%的股东被认定为是其控股股东，那么这项交易可以被认定为是同一控制下的企业合并。可以参考AG5来处理这项合并。difference between consideration and carrying amount of net assets*100% should be charge to equity. 2 。如果持有其30%的股东不被认定为是其控股股东，只是一个参股股东。那么这项合并适用IFRS3 business combination(R),采用购买法，应当确认其商誉。倘若如果是负商誉应当确认为一项其他收入还是资本公积?(我的理解，如果是向第三方购买的子公司，在re-assess之后，如果出现负商誉，应当确认为一项其他收入。但是如果这家子公司是向非控股股东购买的，负商誉是否需要计入资本公司。) 我看到一家经过某一家big 4审计的公司，在出具的IFRS的财务报告中，将这项交易按照IFRS3 business combination(R)来处理，采用购买法核算，将负商誉确认在资本公积。 但是，我查询了IFRS的相关规定，并未找到这种处理方法的依据。请各位提供一下自己的建议。谢谢！

回答人：chenyiwei
可能需要进一步了解你提到的“一家经过某一家big 4审计的公司，在出具的IFRS的财务报告中，将这项交易按照IFRS3 business combination(R)来处理，采用购买法核算，将负商誉确认在资本公积”的背景，例如是否存在显著的交易价格不公允的情况、如果存在不公允的情况的，该公司的控股股东是否向该持股 30 ％股东作出补偿等情况。一般情况下，如果交易是按照被购买的股权的公允价值达成的，则在购买法下似乎不应当将差额计入资本公积。

回答人：chenyiwei
回复 藤椅 banqi 的帖子对于不公允的交易对价（实际作价与公允价值之间的差额），应当作为股东的资本性投入，计入contributed surplus。这不仅仅适用于企业合并，而且也适用于其他的企业与其股东之间的交易。不过，IFRS对此没有明文规定，我以前曾经发过一个类似资料，讨论关联方交易在其中一方按照IFRS编制的财务报表上的处理原则，其中提到有两类方法可供选择。你可以搜索一下本版面。